臺灣臺北地方法院民事判決　　　　　　　　　　　　九十三年度訴字第一五０八號
　　原　　　告　甲○○
　　訴訟代理人　吳麗雲律師
　　被　　　告　乙○○
當事人間因原告提起附帶民事訴訟，請求侵權行為損害賠償事件，經本院刑事庭裁定
移送前來，本院於九十三年六月二十四日言詞辯論終結，判決如下：
    主  文
被告應給付原告新台幣伍拾萬玖仟捌佰陸拾元，及自民國九十二年十一月廿二日起至
清償日止，按年息百分之五計算之利息。
原告其餘之訴駁回。
訴訟費用由被告負擔二分之一；餘由原告負擔。
本判決第一項於原告以新台幣壹拾柒萬元供擔保後，得假執行。
原告其餘假執行之聲請駁回。
    事  實  及  理  由
一、本件原告主張：緣被告於民國九十一年五月二十七日十二時四十五分許，駕駛車
    牌號碼九Ｆ－一三二二號自用小客車（下稱系爭小客車），沿台北縣新店市○○
    路○段往三段即由南向北方向行駛，途經中興路三段與寶橋路前方迴轉道之交岔
    路口處，先將車輛停置在路旁劃設有紅色實線禁止臨時停車標線路段採買西瓜後
    ，欲起步迴車改道，本應注意汽車迴車前，應暫停並顯示左轉燈光或手勢，看清
    有無來往車輛後始得迴轉，且依當時天候晴、有日間自然光線，道路狀況為乾燥
    ，無缺陷之柏油路面之情形，被告能注意並無不能注意之情事，竟疏未注意，而
    與適由同向左後方由原告所騎乘而來之車牌號碼ＦＳ六－二九○號重型機車（下
    稱系爭機車）發生碰撞，原告當場人車倒地後，受有頭部外傷併腦挫傷、右股骨
    骨折、右膝後十字韌帶斷裂、上頷骨骨折之傷害。按汽車迴車前，應暫停並顯示
    左轉燈光或手勢，看清無來往車輛，並注意行人通過，始得迴轉，道路交通安全
    規則第一百零六條第五款定有明文。被告駕駛自小客車，路邊違規停車再起駛迴
    轉時未讓直行車先行，顯為本件事故主因，為此被告之刑事責任，亦業經鈞院以
    九十一年度交易字第二八一號判處被告有期徒刑三月，台灣高等法院以九十三年
    度交上易字第二九號駁回被告之上訴確定在案。是被告迴車前未注意來往車輛，
    可證其未遵守上開道路交通安全規則之規定而有過失，且其過失行為與原告之傷
    害間，有相當因果關係，被告自應對原告負損害賠償責任至明；且對於原告因此
    喪失或減少勞動能力，或增加生活上需要時，被告亦應負損害賠償責任；又被告
    不法侵害原告之身體、健康，原告雖非財產上之損害，亦得請求被告賠償。依此
    ，原告應得請求被告賠償新台幣（下同）一百零五萬九千八百六十元之損害。包
    括：(一)醫療費部分：二十萬五千七百五十元，含：１、已支付之醫療費用共計十
    萬五千七百五十元。２、重建右膝後十字韌帶手術費用計十萬元：原告因本件車
    禍造成右膝後十字軔帶斷裂，需手術施行韌帶重建術，醫療費用概估健保部分負
    擔二萬元、人工韌帶六萬元、後十字韌帶活動性固定器二萬元，因住院期間須十
    日，術後三個月內須定期追蹤、復建治療，須人看護（因須拄拐杖，行動不便）
    ，故為不影響學業，原告將於九十三年七月暑假期間施行上開手術。(二)增加生活
    上需要部分：五萬四千一百十元。原告因本件車禍嚴重受傷，無法上學，為此自
    九十學年第二學期休學一年，於九十二年二月（九十一學年第二學期）復學，致
    多繳納九十一學年第二學期之學雜費五萬四千一百十元。(三)精神慰撫金部分：八
    十萬元。因本件被告之過失駕駛行為，造成原告受有頭部外傷併腦挫傷、右股骨
    骨折、右膝後十字韌帶斷裂、上頷骨骨折之嚴重傷害，原告於九十一年五月二十
    七日送耕莘醫院急診，於九十一年五月二十八日轉診至澄清醫院，接受手術股骨
    骨內釘固定，後十字韌帶修補縫合及上頷骨折鋼板內固定，至九十一年六月八日
    出院，於九十二年七月七日再度入院，九十二年七月八日拔除鋼釘內固定，於九
    十二年七月十日出院，目前右膝後十字韌帶仍斷裂，需再行重建手術，數年後，
    可能會造成右膝創傷性關節炎，無法劇烈運動，不能久站等後遺症，且原告年僅
    二十三歲，卻因本件車禍，腿部留有多處傷疤，終生無法復原，身心所受創傷實
    無法言喻，被告復態度惡劣拒絕協調賠償事宜，迄今仍未賠償分文，實令原告悲
    憤不平，故請求被告賠償精神慰撫金八十萬元。綜上，原告依民法第一百九十一
    條之二、第一百九十三條第一項及第一百九十五條規定，請求被告給付一百零五
    萬九千八百六十元及法定遲延利息等語。並提出：台灣台北地方法院檢察署九
    十一年度偵字第一六一一四號起訴書一件、世新大學休學證明書、澄清醫院
    診斷證明書一件、世新大學九十一年度第二學期學雜費繳費單一份、被告全
    戶
    影本一份、財團法人天主教耕莘醫院之診斷證明書正本一份、澄清醫院診斷
    證明書正本一份、台灣省台北縣區車輛行車事故鑑定委員會函及鑑定意見書影
    本二份、台灣省車輛行車事故覆議鑑定委員會函影本一份、台灣高等法院九
    十三年度交上易字第二九號刑事判決影本一份、醫療費用收據及發票正本共三
    十八份、台中榮民總醫院診斷證明書正本一份、原告腿部傷疤相片三張為證
    。求為判決：
    (一)被告應給付原告一百零五萬九千八百六拾元，及自起訴狀繕本送達翌日即九十
      二年十一月廿二日起至清償日止，按年息百分之五計算之利息。
    (二)請准供擔保宣告假執行。
二、被告則抗辯：本件事故是原告車子闖紅從燈後，從我車後追撞及我的車，對原告
    提出之原證八、九、十三及十四號證物（按即財團法人天主教耕莘醫院之診斷證
    明書、澄清醫院診斷證明書、醫療費用收據及發票共三十八份、台中榮民總醫院
    診斷證明書）等證明文件，並無意見，對原告主張其本件事故所支出之醫療費用
    二十萬零五千七百五十元乙節，亦無意見，然原告請求精神慰撫金不合理等語置
    辯。求為判決：
三、按汽車、機車或其他非依軌道行駛之動力車輛，在使用中加損害於他人者，駕駛
    人應賠償因此所生之損害。民法第一百九十一條之二定有明文；又按汽車迴車前
    ，應暫停並顯示左轉燈光或手勢，看清無來往車輛，並注意行人通過，始得迴轉
    ，道路交通安全規則第一百零六條第五款復定有明文。經查，原告主張被告於九
    十一年五月二十七日十二時四十五分許，駕駛系爭汽車，沿台北縣新店市○○路
    ○段往三段即由南向北方向行駛，途經中興路三段與寶橋路前方迴轉道之交岔路
    口處時，因被告路邊違規停車後，再起駛迴轉時，未讓直行車之原告先行，而與
    適由同向左後方由原告所騎乘系爭機車發生碰撞，致原告當場人車倒地後，受有
    頭部外傷併腦挫傷、右股骨骨折、右膝後十字韌帶斷裂、上頷骨骨折之傷害等情
    ，有其提出台灣台北地方法院檢察署九十一年度偵字第一六一一四號起訴書影本
    一件、道路交通事故調查報告表影本一份、交通事故分析研判表影本一份在卷足
    參；按本件被告駕駛系爭汽車於右揭時地迴車，除應暫停並顯示左轉燈光或手勢
    外，並應看清有無來往車輛後始得迴轉，被告竟未注意後方原告之來車，即行迴
    轉而與原告發生碰撞，並致原告受有損害，顯違首開道路交通安全規則第一百零
    六條第五款復定有明文，原告謂其有過失乙節，即屬有據；況依道路交通事故調
    查報告表所載當時天候晴、有日間自然光線，道路狀況為乾燥，無缺陷之柏油路
    面，是被告抗辯其無過失云云，即難認可採。況本件肇事責任經送請台灣省台北
    縣區車輛行車事故鑑定委員會鑑定及台灣省車輛行車事故覆議鑑定委員會覆議結
    果，均認定被告駕駛自小客車，路邊違規停車再起駛迴轉時未讓直行車先行，為
    肇事主因，有原告提出該會九十二年四月十日北鑑字第九二○一二三號函及鑑定
    意見書、九十二年八月二十一日府覆議字第九二一○八二二號函在卷為憑，而被
    告刑事過失傷害責任部分，亦迭經本院、台灣高等法院刑事庭調查、審理後，均
    認定其確犯有刑法第二百八十四條第一項前段之過失傷害罪，並經判決三月確定
    在案，此有本院九十一年度交易字第二八一號刑事判決書正本及台灣高等法院九
    十三年度交上易字第二九號刑事判決影本在卷可參；並經本院依職權調閱查核無
    訛，被告雖猶抗辯原告有闖紅燈云云，惟本件事故地點並未設有行車管制號誌之
    交岔路口，有前揭道路交通事故調查報告表所附事故現場圖在卷可憑，是其所為
    前揭抗辯，即難認有據，此外，被告即未舉證以實其說，是其辯稱原告亦有過失
    乙節，即難逕認為可採。從而，原告依民法第一百九十一條之二規定，請求被告
    賠償損害等語，即屬有據。
四、按「不法侵害他人之身體或健康者，對於被害人因此喪失或減少勞動能力，或增
    加生活上需要時，應負損害賠償責任。」；「不法侵害他人之身體、健康，被害
    人雖非財產上之損害，亦得請求賠償相當之金額。」民法第一百九十三條第一項
    及第一百九十五條第一項分別定有明文，本件原告自請求被告賠償費用，是否應
    予准許，分述為次：
    (一)醫療費部分：原告主張為此支付醫療費用共計十萬五千七百五十元；又原告因
      本件車禍造成右膝後十字軔帶斷裂，需手術施行韌帶重建術，醫療費用概估健
      保部分負擔二萬元、人工韌帶六萬元、後十字韌帶活動性固定器二萬元，因住
      院期間須十日，術後三個月內須定期追蹤、復建治療，須人看護（因須拄拐杖
      ，行動不便），故為不影響學業，原告將於九十三年七月暑假期間施行上開手
      術，另支出重建右膝後十字韌帶手術費用計十萬元，有原告提出醫院出立之收
      據及發票正本共三十八份及澄清醫院、行政院國軍退除役官兵輔導委員會台中
      榮民總醫院診斷證明書各一件在卷為證，復為被告所不爭執，從而，原告主張
      其為此支出醫療上之必要費用二十萬五千七百五十元乙節，應為可採。
    (二)增加生活上需要部分：原告主張其因本件車禍嚴重受傷，無法上學，自九十學
      年第二學期休學一年，於九十二年二月（九十一學年第二學期）復學，致多繳
      納九十一學年第二學期之學雜費五萬四千一百十元等情，有其提出世新大學休
      學證明書、世新大學九十一年度第二學期學雜費繳費單各一份在卷可按，就此
      被告亦未爭執，原告主張因本件事故致其增加生活上需要費用五萬四千一百十
      元等語，亦屬可採。
    (三)精神慰撫金部分：原告主張被告之過失駕駛行為，造成原告受有頭部外傷併腦
      挫傷、右股骨骨折、右膝後十字韌帶斷裂、上頷骨骨折之嚴重傷害，原告於九
      十一年五月二十七日送耕莘醫院急診，於九十一年五月二十八日轉診至澄清醫
      院，接受手術股骨骨內釘固定，後十字韌帶修補縫合及上頷骨折鋼板內固定，
      至九十一年六月八日出院，於九十二年七月七日再度入院，九十二年七月八日
      拔除鋼釘內固定，於九十二年七月十日出院，目前右膝後十字韌帶仍斷裂，需
      再行重建手術，並可能於將來會造成原告右膝創傷性關節炎，無法劇烈運動，
      不能久站等後遺症，且原告年僅二十三歲，卻因本件車禍，腿部留有多處傷疤
      ，終生無法復原，身心所受創傷實無法言喻，被告復態度惡劣拒絕協調賠償事
      宜，迄今仍未賠償分文等語，有其提出澄清醫院診斷證明書、原告腿部傷疤相
      片三張在卷為證，其所稱上情，應非子虛。本院衡酌原告受傷多處，肉體、精
      神受極大痛苦，並為此休學一年，並參酌兩造之身分、地位，原告請求八十萬
      元，自嫌過高，應予核減為二十五萬元，方屬公允，逾此數額之請求，為無理
      由。
五、綜上所述，原告主張被告在右揭時、地駕駛系爭客車行經前述肇事地點，與騎乘
    機車之原告發生碰撞，原告因而受有如前所述傷害等情，應為可採，被告辯稱原
    告闖紅燈，原告自己有過失，被告並無過失云云，並無可採。從而，原告依民法
    第一百九十一條之二、第一百九十三條第一項及第一百九十五條規定，請求被告
    給付五十萬九千八百六十元及法定遲延利息，應為有理由，應予准許，逾此部分
    則為無理由，應予駁回。
六、原告陳明願供擔保，聲請宣告假執行，經核其勝訴部份，合於法律之規定，爰酌
    定相當之擔保金額宣告之；其餘假執行之聲請，因訴之駁回而失所依附，不予准
    許。
結論：本件原告之訴，為一部有理由，一部無理由，並依民事訴訟法第七十九條、第
三百九十條第二項，判決如主文。
中　　　華　　　民　　　國　　九十三　　年　　　七　　　月　　 十九 　　日
                             民事第五庭  法  官 賴劍毅
右為正本，係照原本作成。
如對本判決上訴，須於判決送達後廿日內向本院提出上訴狀
中　　　華　　　民　　　國　　九十三　　年　　　七　　　月　　 二十 　　日
                                                   書記官 吳芳玉
